【裁判字號】    98,台上,283
【裁判日期】    980115
【裁判案由】    偽造文書等罪
【裁判全文】
最高法院刑事判決              九十八年度台上字第二八三號
上  訴  人  甲○○
            乙○○
上列上訴人等因偽造文書等罪案件，不服台灣高等法院台南分院
中華民國九十七年十一月四日第二審判決（九十七年度上訴字第
九一九號，起訴案號：台灣嘉義地方法院檢察署九十五年度偵字
第八八五九號、九十六年度偵字第一六二三號），提起上訴，本
院判決如下：
    主  文
上訴駁回。
    理  由
按刑事訴訟法第三百七十七條規定，上訴於第三審法院，非以判
決違背法令為理由，不得為之。是提起第三審上訴，應以原判決
違背法令為理由，係屬法定要件。如果上訴理由書狀並未依據卷
內訴訟資料，具體指摘原判決不適用何種法則或如何適用不當，
或所指摘原判決違法情事，顯與法律規定得為第三審上訴理由之
違法情形，不相適合時，均應認其上訴為違背法律上之程式，予
以駁回。又裁判上一罪案件之重罪部分得提起第三審上訴，其輕
罪部分雖不得上訴，依審判不可分原則，第三審法院亦應併予審
判，但以重罪部分之上訴合法為前提，如該上訴為不合法，第三
審法院既應從程序上予以駁回，而無從為實體上判決，對於輕罪
部分自無從適用審判不可分原則，併為實體上審判。本件原判決
認定上訴人甲○○、乙○○夫妻有如其附表二所示，於民國九十
五年六月三十日以前連續犯一罪及同年七月一日以後犯一百七十
二罪之共同行使偽造私文書犯行，因予維持第一審判處連續共同
行使偽造私文書罪刑部分，另撤銷其餘部分，改判仍依想像競合
犯之例，從一重論處如原判決附表三所列之一百七十二項罪刑，
並定其應執行之刑，已詳敘認定犯罪事實之依據及憑以認定之理
由。從形式上觀察，原判決並無違背法令之情形。上訴意旨就得
上訴第三審之行使偽造私文書（重罪）部分，僅就原判決附表二
編號四八所列民間互助會部分，以上訴人等僅冒名入會，尚無冒
標行為，且會員王月琴等四人均係親自投標並取得會款，指摘原
判決此部分併認上訴人等亦成立犯罪，有判決理由矛盾之違法，
另謂原判決對上訴人等量刑過重等語。惟觀諸原判決附表二編號
四八所載，並無「冒名」得標或詐騙金額之記載，顯見未認定上
訴人等此部分構成犯罪，且原判決附表三亦無此項科刑之記載，
上訴人等對原判決附表二編號四八部分所為指摘，洵有誤會。至
量刑之輕重，屬事實審法院得依職權裁量之事項，原判決業已分
別審酌上訴人等之犯行及責任，依刑法第五十七條各款所列情狀
，具體敘明理由，所宣告之刑及定應執行之刑（甲○○應執行有
期徒刑六年六月、乙○○應執行有期徒刑五年六月），既無逾越
法定刑度或濫用權限情事，自不得遽指為違法。上訴人等上訴意
旨有關行使偽造私文書部分之指摘，顯與法律規定得為第三審上
訴理由之違法情形，不相適合；此部分之上訴違背法律上之程式
，應予駁回。又屬刑事訴訟法第三百七十六條第四款案件、不得
上訴第三審之刑法第三百三十九條第一項詐欺（輕罪）部分，依
上開說明，自無從適用審判不可分原則，併為實體上審判；此部
分之上訴亦不合法，應予駁回。
據上論結，應依刑事訴訟法第三百九十五條前段，判決如主文。
中    華    民    國  九十八  年    一    月   十五   日
                      最高法院刑事第十一庭
                          審判長法官  花  滿  堂
                                法官  黃  正  興
                                法官  陳  東  誥
                                法官  林  錦  芳
                                法官  洪  昌  宏
      本件正本證明與原本無異
                                      書  記  官
中    華    民    國  九十八  年    一    月   十七   日
                                                      K


司法院資訊處製作；財團法人民間司法改革基金會備份。
